臺灣新竹地方法院刑事簡易判決　　　　 99年度竹簡字第751號
聲　請　人　臺灣新竹地方法院檢察署檢察官
被　　　告　彭惠君
上列被告因業務侵占等案件，經檢察官提起公訴（99年度偵字第
6667號），經被告自白犯罪（99年度審易字第809 號），本院認
為宜逕以簡易判決處刑，本院判決如下：
    主  文
彭惠君犯業務侵占罪，處有期徒刑陸月，如易科罰金，以新臺幣
壹仟元折算壹日；又幫助犯共同詐欺取財罪，處有期徒刑月；
如易科罰金，以新臺幣壹仟元折算壹日。應執行有期徒刑柒月，
如易科罰金，以新臺幣壹仟元折算壹日；緩刑貳年。
    犯罪事實及理由
一、犯罪事實：彭惠君於民國97年間，受僱於陳彥儒所經營設在
    新竹縣竹北市○○○街168 號「星碩國際軟體設計有限公司
    」（登記負責人為劉復軒），擔任行政人員，負責將委託代
    辦貸款之客戶所交付之身分證、存摺及提款卡（連同提款密
    碼）等資料影印存檔後，再將正本返還予客戶，為從事業務
    之人。詎其明知陳彥儒所交付之溫賢勇第一商業銀行關西分
    行（下稱「第一關西分行」）帳號00000000000 號帳戶之存
    摺、提款卡及密碼等資料，於影印存檔後，應立即交還陳彥
    儒或直接返還客戶，竟於97年5 、6 月間，基於意圖為自己
    不法之所有之犯意，將其業務上所持有溫賢勇第一關西分行
    帳號00000000000 號帳戶之存摺、提款卡及密碼，以變易持
    有為所有之意思，分別予以侵占入己。彭惠君又明知個人金
    融機構帳戶係攸關個人信用之專用物品，一般人無庸向他人
    收購或借貸使用，且國內社會常見之犯罪集團，經常利用他
    人之存款帳戶轉帳，以掩飾其等犯罪之不法所得，逃避執法
    人員之查緝，而提供金融帳戶存摺及連同密碼之提款卡予陌
    生人士使用，更常與財產犯罪密切相關，可能被犯罪集團所
    利用，以遂其等犯罪及掩飾其等犯罪所得財物或財產上利益
    之目的，竟仍容任所提供之帳戶可能被犯罪集團用以犯罪結
    果之發生，基於幫助他人實施詐欺犯罪之不確定故意，於98
    年4 月26日前之某不詳時間，在不詳地點，將其業務上所侵
    占之溫賢勇第一關西分行帳號00000000000 號帳戶之存摺、
    提款卡及密碼等資料，提供予真實姓名年籍不詳之成年人（
    下稱某甲）。嗣某甲所屬詐騙集團成員於取得彭惠君所提供
    之溫賢勇上開帳戶之存摺、提款卡及密碼等資料後，共同基
    於意圖為自己不法所有之犯意聯絡，分別為下列犯行：
（一）由1 名真實姓名年籍不詳之成年詐騙集團成員，於98年4
      月26日下午6 時許，以電話向洪儒閔佯稱其之前上網購買
      健康食品之付款設定有誤，須依其指示操作ATM 更正設定
      云云，致洪儒閔信以為真而陷於錯誤，於98年4 月26日晚
      間7 時2 分許，在雲林縣林內鄉合作金庫操作自動櫃員機
      ，因而轉帳新臺幣（下同）29,989元至上開彭惠君所提供
      之溫賢勇第一關西分行帳戶內。嗣經洪儒閔察覺有異，報
      警處理始循線查獲上情。
（二）由1 名真實姓名年籍不詳成年詐騙集團成員，於98年4 月
      26日晚間6 時37分，以電話向張瓊文佯稱，其之前於雅虎
      奇摩網站上購買衣服之付款作業有誤，須依其指示操作AT
      M 更正設定云云，致張瓊文信以為真而陷於錯誤，於同日
      晚間7 時16分，在臺南縣麻豆鎮- 興國鹿41之10號7-11便
      利商店內操作提款機，因而匯款20,998元至上開彭惠君所
      提供之溫賢勇第一關西分行帳戶內。嗣經張瓊文察覺有異
      ，報警處理始循線查獲上情。
（三）由1 名真實姓名年籍不詳成年詐騙集團成員，於98年4 月
      26日晚間7 時30分許，以電話向沈億脩佯稱，其之前於網
      路上購物之付款作業有誤，須依其指示操作ATM 更正設定
      云云，致沈億脩信以為真而陷於錯誤，於同日晚間8時14
      分，在臺北市○○○路282 號7-11便利商店內操作提款機
      ，因而匯款13,986元至上開彭惠君所提供之溫賢勇第一關
      西分行帳戶內。嗣經沈億脩察覺有異，報警處理始循線查
      獲上情。
二、案經溫賢勇、洪儒閔、張瓊文、沈億脩分別訴由新竹縣政府
    警察局新埔分局報告暨臺灣新竹地方法院檢察署檢察官自動
    檢舉偵查起訴後，本院逕依簡易判決處刑。
三、證據：
（一）被告彭惠君於檢察事務官詢問時及本院準備程序中之自白
      稱：伊於97年間至星碩國際軟體設計有限公司任職，客戶
      委託代辦貸款後，證人陳彥儒會向客戶收取存摺、身分證
      、薪資證明和第二證件等資料後再轉交給伊保管，告訴人
      溫賢勇的第一關西分行帳號00000000000 號帳戶之存摺、
      提款卡及密碼，最後係伊經手的，伊未還給證人陳彥儒，
      伊願意認罪等語（見臺灣新竹地方法院檢察署99年度偵字
      第409 號偵查卷第108 頁、本院卷第25、26頁）。
（二）告訴人溫賢勇於警詢時及偵查中之指述（見臺灣新竹地方
      法院檢察署98年度偵字第4341號偵查卷第8至13、63至65
      、83、124頁）。
（三）被害人洪儒閔於警詢時之指述（見上98年度偵字第4341號
      偵查卷第14、15頁）。
（四）被害人張瓊文於警詢時之指述（見上98年度偵字第4341號
      偵查卷第16、17頁）。
（五）被害人沈億脩於警詢時之指述（見上98年度偵字第4341號
      偵查卷第18、19頁）。
（六）證人陳彥儒於檢查事務官詢問時之證述（見上99年度偵字
      第409號偵查卷第59頁）。
（七）證人陳孝武於檢查事務官詢問時之證述（見上99年度偵字
      第409號偵查卷第59頁）。
（八）被害人洪儒閔提供之合作金庫銀行自動櫃員機交易明細單
      影本1紙（見上98年度偵字第4341號偵查卷第20頁）。
（九）被害人張瓊文提供之中國信託自動櫃員機交易明細表影本
      1紙（見上98年度偵字第4341號偵查卷第21頁）。
（十）被害人沈億脩提供之中國信託自動櫃員機交易明細表影本
      1紙（見上98年度偵字第4341號偵查卷第22頁）。
（十一）第一商業銀行關西分行98年5月11日（九八）一關營字
        第52號函所附告訴人溫賢勇所有帳號00000000000號帳
        戶開戶基本資料、98年3月1日起至98年4月30日止資金
        往來明細資料（見上98年度偵字第4341號偵查卷第34至
        39頁）。
（十二）又查不法份子倘非自原所有人處取得金融（提款）卡之
        密碼，或確信所使用帳戶不會被原所有人申請掛失或註
        銷，否則冒然使用該帳戶之結果，將隨時可能遭原所有
        人申請掛失、註銷或遭警政機關通報警示帳戶，該帳戶
        將凍結致無從提領詐騙款項而功虧一簣，是不法份子如
        非確定系爭帳戶所有人不會報警或掛失止付，應不至於
        以該帳戶從事於財產犯罪，以避免被警追查或徒勞無功
        ，甚至遭帳戶所有人自行提領，故不法份子顯不可能使
        用隨時可能遭原所有人申請掛失或註銷之高風險帳戶。
        而本案被害人洪儒閔、張瓊文及沈億脩等3人被詐騙後
        ，因而分別於98年4月26日晚間7時2分、7時16分、8時
        14分匯款29,989元、20,998元及13,986元至開被告彭惠
        君所交付告訴人溫賢勇所有之上開帳戶內後，旋即遭他
        人以金融卡輸入密碼之方式，分次提領一空等異常情事
        ，有上揭第一銀行關西分行資金往來明細1份在卷足憑
        ，顯見本案成年人某甲與所屬詐騙集團成員於向被害人
        洪儒閔等3人詐騙金錢時，確有把握本件第一關西分行
        之帳戶不會遭帳戶所有人掛失止付，而此等確信，在單
        純帳戶資料遺失而被盜用之情形難以產生；況被害人洪
        儒閔、張瓊文及沈億脩與被告彭惠君及告訴人溫賢勇素
        不相識，若非被告彭惠君將本件第一關西分行帳戶之存
        摺、提款卡及密碼交付成年人某甲使用，則本件告訴人
        溫賢勇第一關西分行之帳戶不可能有此異常款項進出之
        情形，更顯可議之處。
（十三）另按一般人對於其個人帳戶均投注以較一般文書、證件
        更高之注意及保管程度，發覺遺失後，理應即向警方報
        案，並向該金融機構辦理掛失止付，以期儘早尋得該遺
        失之重要資料或個人帳戶，或避免該個人帳戶淪為供他
        人犯罪之工具，本件被告彭惠君於本案發生時已為成年
        人，對於因業務上所持有之告訴人溫賢勇系爭第一關西
        分行帳戶之存摺、提款卡及密碼等資料之重要性，應知
        之甚稔，本應對於其所持有具高度屬人性之提款卡及存
        摺盡保管之責，以避免其所持有之帳戶淪為供他人犯罪
        之工具，然事前未盡保管之責，而將上開帳戶之存摺、
        提款卡及密碼遺失，事後竟未報警處理，亦未通知告訴
        人溫賢勇，是被告彭惠君上開辯解顯有可議之處。又查
        ，依第一關西分行資金往來明細顯示，被害人洪儒閔等
        3 人受詐騙之時間為98年4 月26日等情觀之，是本件第
        一關西分行帳號00000000000 號帳戶之存摺、提款卡及
        密碼等資料應係由被告彭惠君於98年4 月26日前之某日
        ，在不詳地點，提供予成年人某甲之事實應堪認定。
（十四）綜上，本件被告彭惠君犯行明確，應依法予以論科。
四、論罪科刑：
（一）論罪：
  １、核被告彭惠君受僱於星碩國際軟體設計有限公司，擔任行
      政人員，負責將委託代辦貸款之客戶所交付之身分證、存
      摺及提款卡（連同提款密碼）等資料影印存檔後，再將正
      本返還予客戶，為從事業務之人，其利用業務上收取客戶
      存摺、提款卡及密碼之機會侵占告訴人溫賢勇上開第一關
      西分行帳號00000000000 號帳戶之存摺、提款卡及密碼之
      行為，係犯刑法第336 條第2 項之業務侵占罪。
  ２、本件真實姓名年籍均不詳之成年男子某甲與所屬詐欺集團
      成員等成年人取得被告彭惠君交付告訴人溫賢勇所有第一
      關西分行帳號00000000000 號之存摺、提款卡、提款卡密
      碼等資料，即共同基於意圖不法所有之犯意聯絡，以附表
      所示之詐騙方式，先後引誘被害人洪儒閔、張瓊文及沈億
      脩等3 人陷於錯誤，因而分別於98年4 月26日晚間7 時2
      分、7 時16分、8 時14分匯款29,989元、20,998元及13,
      986 元至開被告彭惠君所交付告訴人溫賢勇所有之上開帳
      戶內等情，是核成年男子某甲與所屬詐欺集團成員等成年
      人本件所為，均係犯刑法第339 條第1 項之詐欺取財罪。
      又該成年男子某甲與所屬詐欺集團成員等成年人就上開3
      次詐欺取財犯行，均有犯意聯絡及行為分擔，為共同正犯
      。
  ３、復按刑法上之故意，分為直接故意（確定故意）與間接故
      意（不確定故意），「行為人對於構成犯罪之事實，明知
      並有意使其發生者」為直接故意；又「行為人對於構成犯
      罪之事實，預見其發生而其發生並不違背其本意者」為間
      接故意，刑法第13條第1項、第2項定有明文。茲衡諸常情
      ，今日一般人至金融機關開設帳戶使用，係極為方便容易
      且迅速之事，苟有使用金融存款帳戶之正當用途，自以使
      用其本人或可信賴之親友申請之帳戶，最為便利安全，始
      可避免帳戶名義人反悔或心存歹念，利用通知掛失止付、
      變更存戶印鑑圖章或換摺之方式，將帳戶內之款項領走一
      空，反致使用帳戶人蒙受損失，故苟非意圖以他人之帳戶
      從事不法用途，並藉以逃避查緝，自無花費金錢或以其他
      方法向無相當信賴關係之陌生人取得帳戶使用之理，且近
      年來不法份子詐財之犯罪類型層出不窮，該等犯罪，多數
      均係利用他人帳戶作為詐欺所得財物之出入帳戶，業經媒
      體廣為披載，是依一般人通常之知識、智能及經驗，均已
      詳知向陌生人購買、承租或其他方法取得帳戶者，多係欲
      藉該帳戶取得不法犯罪所得，且隱匿帳戶內資金之實際取
      得人之身分，以逃避追查，則被告彭惠君係一成年之人，
      自難諉稱不知，從而被告彭惠君對於交付告訴人溫賢勇上
      開第一關西分行帳戶資料，將可能被用來作為詐欺取財等
      非法用途上，應有所預見，且不違背其本意。是以，被告
      彭惠君猶提供相關金融帳戶資料予該真實姓名年籍均不詳
      之成年男子某甲與所屬詐欺集團成員，當堪認被告彭惠君
      亦容任或允許將提供之金融帳戶資料作為詐欺取財之匯款
      指定帳戶使用，準此，被告彭惠君顯有幫助詐欺取財之不
      確定故意存在，應堪認定。
  ４、再按刑法上之幫助犯，係指以幫助之意思，對於正犯資以
      助力，而未參與實施犯罪之行為者而言。查被告彭惠君提
      供本件金融帳戶予成年男子某甲與所屬詐欺集團成員之行
      為，要屬詐欺取財構成要件以外之行為，則被告彭惠君應
      屬以幫助之意思，參與詐欺取財構成要件以外之行為，應
      以詐欺取財之幫助犯論，故核其所為，係犯幫助犯刑法第
      339條第1項之詐欺取財罪，並應依刑法第30條第2項之規
      定減輕其刑。
  ５、被告彭惠君以1 次交付本件帳戶之存摺、提款卡及密碼之
      行為，幫助成年男子某甲與所屬詐欺集團成員先後對被害
      人洪儒閔等3 人為詐欺取財既遂行為，乃係以一行為觸犯
      數個罪名，為同種想像競合犯，應依刑法第55條前段之規
      定，從一重論以1 個幫助詐欺取財罪。
  ６、數罪併罰：又被告彭惠君來觸犯上開業務侵占罪及幫助共
      同詐欺取財罪等2罪名，犯意各別，行為互殊，應予分論
      併罰。
（二）量刑：爰審酌被告彭惠君前無任何刑事紀錄，此有臺灣高
      等法院被告前案紀錄表1 份在卷可稽，足徵其素良善，惟
      其既受星碩國際軟體設計有限公司所託，負責保管客戶所
      交付之身分證、存摺及提款卡（連同提款密碼）等資料，
      卻未能恪盡職守，侵占告訴人溫賢勇為委託代辦貸款所交
      付第一關西分行帳號00000000000 號帳戶之存摺、提款卡
      及密碼等資料，且其得以知悉所提供之相關金融帳戶將遭
      人供做詐欺取財之工具，竟任將其因業務上所持有之上開
      帳戶資料交付予不法份子使用，非惟幫助詐騙者遂行詐財
      目的，同時使詐財者得以隱匿其真實身分，降低遭查獲之
      風險，助長犯罪之猖獗，破壞社會秩序甚鉅，惟念其於本
      院訊問中坦承犯行，態度尚可等一切情狀（詳後述），分
      別量處如主文所示之刑，併定其應執行之刑及各諭知易科
      罰金之折算標準，以示懲儆。
（三）緩刑：末查被告彭惠君前未曾因故意犯罪受有期徒刑以上
      刑之宣告等情，已如上述，茲念其於本件行為時一時失慮
      ，致罹刑典，經此偵查科刑之教訓，當已知所警惕，信無
      再犯之虞，兼衡被告彭惠君業與被害人洪儒閔、張瓊文達
      成和解，和解條件分別為：被告彭惠君願意賠償被害人洪
      儒閔30,000元，自99年12月10日起至100年2月10日止，每
      月10日前給付10,000元，並匯入被害人洪儒閔中華郵政帳
      號00000000000000號帳戶內（本院於100 年1 月10日致電
      予被害人洪儒閔，被害人洪儒閔稱被告彭惠君業已將30,0
      00元全數匯入帳戶，賠償完畢）；被告彭惠君願意賠償被
      害人張瓊文20,000元，並於99年12月10日前匯入被害人張
      瓊文中國信託新營分行帳號000000000000號帳戶內（本院
      於100 年1 月10日致電予被害人張瓊文，被害人張瓊文稱
      被告彭惠君業已將20,000元全數匯入帳戶，賠償完畢）；
      另被害人沈億脩表示願意原諒被告彭惠君並放棄對其求償
      ，此有本院99年11月19日、100 年1 月10日公務電話紀錄
      及本院99年度審附民148 號和解筆錄影本等資料在卷可稽
      （見本院卷第22、26、29、30頁），本院因認前所宣告之
      刑，以暫不執行為適當，併予宣告緩刑2 年，以啟自新。
五、依刑事訴訟法第449 條第2 項、第450 條第1 項、第454 條
    第1 項，刑法第336 條第2 項、第339 條第1 項、第30條第
    1 項前段、第2 項、第51條第5 款、第55條前段、第41條第
    1 項前段、第2 項、第8 項、第74條第1 項第1 款，刑法施
    行法第1 條之1 第1 項、第2 項前段，逕以簡易判決處刑如
    主文。
中    華    民    國   100    年    1     月    10    日
                      新竹簡易庭法  官  劉兆菊
以上正本證明與原本無異。
如不服本判決應於收受本判決後10日內向本院提出上訴書狀，上
訴書狀應敘述具體理由。上訴書狀未敘述上訴理由者，應於上訴
期間屆滿後20日內補提理由書狀於本院「切勿逕送上級法院」。
中    華    民    國    100   年    1     月    10    日
                                書記官  廖宜君
附錄論罪科刑法條：
中華民國刑法第336條
對於公務上或因公益所持有之物，犯前條第 1 項之罪者，處 1
年以上 7 年以下有期徒刑，得併科 5 千元以下罰金。
對於業務上所持有之物，犯前條第 1 項之罪者，處 6 月以上
5 年以下有期徒刑，得併科 3 千元以下罰金。
前二項之未遂犯罰之。
中華民國刑法第339條
意圖為自己或第三人不法之所有，以詐術使人將本人或第三人之
物交付者，處5年以下有期徒刑、拘役或科或併科1千元以下罰金
。
以前項方法得財產上不法之利益或使第三人得之者，亦同。
前2項之未遂犯罰之。
中華民國刑法第30條
（幫助犯及其處罰）
幫助他人實行犯罪行為者，為幫助犯。雖他人不知幫助之情者，
亦同。